【裁判字號】    95,台簡上,10
【裁判日期】    950413
【裁判案由】    確認本票債權不存在
【裁判全文】
最高法院民事裁定              九十五年度台簡上字第一○號
    上  訴  人  甲○○
    訴訟代理人  林永勝律師
    被 上訴 人  乙○○
上列當事人間請求確認本票債權不存在事件，上訴人對於中華民
國九十四年十月二十七日台灣台北地方法院第二審判決（九十三
年度簡上字第三七五號），提起上訴，本院裁定如下：
    主  文
上訴駁回。
第三審訴訟費用由上訴人負擔。
    理  由
按對於簡易訴訟程序之第二審判決，其上訴利益逾第四百六十六
條所定之額數者，當事人僅得以其適用法規顯有錯誤為理由，逕
向最高法院提起上訴；此項上訴，須經原裁判法院之許可，且其
許可，以訴訟事件所涉及之法律見解具有原則上重要性者為限。
民事訴訟法第四百三十六條之二第一項、第四百三十六條之三第
一項、第二項定有明文。所謂適用法規顯有錯誤，係指原第二審
判決就其取捨證據所確定之事實適用法規顯有錯誤而言，不包括
認定事實不當及判決不備理由或理由矛盾之情形在內。又原裁判
法院認上訴應行許可，並添具意見書，將訴訟卷宗送交最高法院
，最高法院審查後如認上訴不應許可者，依同法第四百三十六條
之五第一項規定，仍應以裁定駁回之，不受原裁判法院具許可意
見書之拘束。次按，無對價或以不相當之對價取得票據者，不得
享有優於其前手之權利，為票據法第十四條第二項所明定。所稱
不得享有優於其前手之權利，係指前手之權利如有瑕疵（附有人
的抗辯），則取得人即應繼受其瑕疵，人的抗辯並不中斷，如前
手無權利時，取得人亦不能取得權利者而言（本院六十八年台上
字第三四二七號判例參照）。本件上訴人對於原第二審判決逕向
本院提起上訴，係以：被上訴人本應就其主張上訴人係無對價取
得系爭本票之利己事實，負舉證之責。原第二審判決竟令上訴人
負舉證之責，且與同一事實之原法院另件判決（九十三年度簡上
字第五○一號）結果迥異，影響人民對司法之信賴，其適用法規
顯有錯誤云云，為其論據。惟依上訴人所陳上述理由，係原第二
審判決認定「被上訴人係因清償賭債而簽交系爭本票予上訴人之
前手；而上訴人係無對價自其前手取得該本票」之事實當否之問
題，要與適用法規是否顯有錯誤無涉。且原第二審判決既認定被
上訴人因清償賭債始簽交系爭本票予訴外人門繼武，門繼武就該
賭債對被上訴人並無請求權，則上訴人無對價自其前手門繼武處
取得系爭本票，依上開說明，亦不能因而取得該本票之權利。足
見上訴人所執「原第二審判決未令被上訴人就其主張上訴人係無
對價取得本票之利己事實，負舉證之責；及本件判決結果影響人
民對司法之信賴」等詞，並無所涉及之法律見解具有原則上重要
性之情事。其逕向本院提起上訴，核與民事訴訟法第四百三十六
條之二第一項及第四百三十六條之三第二項之規定不合，自屬不
應許可，應認其上訴為不合法。
據上論結，本件上訴為不合法。依民事訴訟法第四百三十六條之
五第一項、第九十五條、第七十八條，裁定如主文。
中    華    民    國  九十五  年    四    月   十三   日
                      最高法院民事第四庭
                          審判長法官  蘇  茂  秋
                                法官  蘇  達  志
                                法官  陳  碧  玉
                                法官  王  仁  貴
                                法官  劉  靜  嫻
      本件正本證明與原本無異
                                      書  記  官
中    華    民    國  九十五  年    四    月  二十六  日
                                                      Y


司法院資訊處製作；財團法人民間司法改革基金會備份。
